【裁判字號】    98,上易,500
【裁判日期】    980302
【裁判案由】    詐欺
【裁判全文】
臺灣高等法院刑事判決                 98年度上易字第500號
上  訴  人  臺灣臺北地方法院檢察署檢察官
被      告  甲○○
上列上訴人因被告詐欺案件，不服臺灣臺北地方法院97年度易字
第25 11號，中華民國97年12月31日第一審判決（起訴案號：臺
灣臺北地方法院檢察署97年度偵字第15865號），提起上訴，本
院判決如下：
    主  文
上訴駁回。
    理  由
一、依刑事訴訟法第350條、第361條、第362條、第367條規定，
    不服地方法院之第一審判決而上訴者，須提出上訴書狀，並
    應敘明具體理由，為上訴必備之程式；其所提出之書狀未敘
    述上訴理由，或僅曾以言詞陳述上訴理由者，均應於上訴期
    間屆滿後20日內補提理由書於第一審法院。第一審法院經形
    式審查，認逾期未補提上訴理由者，應定期間先命補正，逾
    期未補正者，為上訴不合法律上之程式，應以裁定駁回。倘
    已提出上訴理由，但所提非屬具體理由者，則由第二審法院
    以上訴不合法律上之程式，判決駁回。而所謂具體理由，必
    係依據卷內既有訴訟資料或提出新事證，指摘或表明第一審
    判決有何採證認事、用法或量刑等足以影響判決本旨之不當
    或違法，而構成應予撤銷之具體事由，始克當之（例如：依
    憑證據法則具體指出所採證據何以不具證據能力，或依憑卷
    證資料，明確指出所為證據證明力之判斷如何違背經驗、論
    理法則）；倘僅泛言原審判決認定事實錯誤、違背法令、量
    刑失之過重過輕微，而未依上揭意旨指出具體事由，或形式
    上雖已指出具體事由，然該事由縱使屬實，亦不足以認為原
    審判決有何不當或違法者（例如：對不具有調查必要性之證
    據，法院未依聲請調查亦未說明理由，或援用證據不當，但
    除去該證據仍應為同一事實之認定），皆難謂係具體理由，
    俾與第二審上訴制度旨在請求第二審法院撤銷、變更第一審
    不當或違法之判決，以實現個案救濟之立法目的相契合，並
    節制濫行上訴（最高法院97年度台上字第 892號決參照）。
    又觀諸刑事訴訟法第 361條修正之立法說明三，謂「原審法
    院對上訴書狀有無記載理由，應為形式上之審查，認有欠缺
    ，且未據上訴人自行補正者，應定期間先命補正，爰於第三
    項後段明定。至上訴理由是否具體，係第二審法院審查範圍
    ，不在命補正之列」，故修正後該規定所指應由第一審法院
    先命補正之「上訴書狀未敘述理由」，係指上訴書狀僅聲明
    對原審判決不服，就不服理由未為任何敘述，自形式上觀察
    ，可認係未提出上訴理由之情形而言，若上訴書狀對不服之
    理由已有所敘述，僅敘述不具體者，究有別於「未敘述理由
    」，自不生應依該規定命補正之問題。同此旨趣，刑事訴訟
    法第 367條增列為不合法情形之「上訴書狀未敘述理由」者
    ，亦應採相同解釋。又上訴書狀已敘述上訴理由，但所述不
    「具體」者，雖非「上訴書狀未敘述理由」一語涵攝之範圍
    ，然既不符合「上訴書狀應敘述『具體』理由」之規定，仍
    屬上訴「不合法律上之程式」，且依上開立法說明，此類不
    合法，不在得補正之列，法院自毋庸命補正；而由第二審法
    院逕認上訴不合法，以判決駁回（最高法院97年度台上字第
    892號、3599號、第3889號判決參照）。
二、公訴人不服原審判決，於 98年1月22日提起上訴，其提出之
    上訴書所敘述之上訴理由略以：(一)被告甲○○辯稱係為應徵
    工作，應對方要求為擔保伊不會侵吞工作所收受現金款項，
    而於 97年5月19日交付伊所持用之聯邦商業銀行長春分行戶
    名李阿成、帳號 000000000000000號帳戶之提款卡及密碼供
    不詳姓名年籍之人使用云云，然衡情而論，被告為具正常智
    識之成年人，應徵工作卻對該公司名稱、公司地址、工作內
    容均一無所知，且其交付金融卡及密碼予對方使用，卻不知
    交付對象之姓名、年籍、聯絡方式，被告上揭辯解顯有違事
    理常情，難以採信，又被告交付己所持用之金融卡及密碼並
    無從擔保被告是否會將收受之現金繳回公司，益徵被告辯解
    矛盾，有悖常理。衡情而論，被告為具正常智識之成年人，
    竟貿然提供己所持用之金融卡及密碼予不詳姓名年籍之人使
    用，使該金融卡及密碼脫離己所能掌控之範圍，容任他人使
    用，顯見具有幫助詐欺取財之未必犯意已明。(二)被告於審理
    中供稱：（你何時覺得奇怪？）當初我就覺得很奇怪等語，
    足認被告於交付金融卡及提供密碼予不詳姓名年籍之人之始
    ，即有懷疑，而得預見將本人所持有之銀行帳戶金融卡交付
    與不相識之人使用，有被犯罪集團利用作為詐欺取財轉帳匯
    款等犯罪工具之可能，亦不違背其本意而交付，且於 97年5
    月19日交付，遲至同年月21日才以電話向銀行掛失，期間已
    經經過3日，又適巧在被害人乙○○受騙於97年5月21日晚上
    9 點轉帳匯款之後，衡情而論，被告自交付金融卡之初即有
    懷疑，且交付之後即無從聯繫對方，若被告係受騙交付，應
    會在第一時間為掛失、止付、報案等防範動作，然被告卻於
    交付 3日間均無作為，而在被害人受騙匯款並且款項遭詐騙
    集團提領之後，才以電話語音掛失金融卡，益徵被告係提供
    金融卡密碼予詐騙集團使用，於詐騙集團使用之後，為卸責
    才為掛失動作，足認被告自始即具幫助詐欺之未必故意犯意
    ，原審法院對上述疑點未敘明，認事用法違誤，請撤銷原審
    判決，更為適當之判決云云。
三、查原審判決已於理由內說明：「依通話頻繁程度及秒數長短
    與報紙廣告內容，得合理推認被告應有與田經理通話，確認
    工作內容等細節，倘被告確有意交付金融卡予他人使用，則
    於交付金融卡後實無須再為多次發話、傳送簡訊予報載電話
    徒勞之舉，且於97年5月21日以語音掛失金融卡後，再於5月
    23日多次發話予報載電話之理。而依被告所提出之報紙廣告
    文字內容，係應徵司機，尚無收購金融機構帳戶之字樣，是
    被告供稱見報載廣告應徵工作始依田經理指示交付小顏等情
    ，尚非子虛，且依上開通聯紀錄所示，報載電話號碼嗣即拒
    絕接聽，而無回應，應屬故意迴避被告之接觸聯絡，是被告
    所辯嗣覺有異不斷致電對方希取回金融卡，惟因對方拒接而
    僅得掛失金融卡等情，亦非虛構。從而，被告交付金融卡之
    原因，係依報載廣告應徵工作依對方指示所為，並非基於幫
    助他人詐欺取財之故意，而田經理在被告嗣覺有異欲取回金
    融卡，即拒聽被告電話，顯見田經理確係以應徵工作正當事
    由為名騙取被告之金融卡，否則無須迴避被告之聯繫。雖田
    經理以免被告捲款潛逃為由，要求被告交付金融卡、金融卡
    密碼之行為，與雇主給付薪資方式以直接匯款或給付現金即
    可之通常情形並非相同，惟被告在長期失業，尚須扶養高齡
    父母及就學女兒，經濟陷於窘境之際，一心求職以得溫飽，
    或有思慮不周之處，惟此仍不足遽認被告業預見田經理等人
    欲持其金融卡用以詐欺他人，基於幫助詐欺取財未必故意而
    交付。」（見原審判決書第3、4頁），是原審法院經詳細調
    查後，綜合各情，因而為被告無罪之諭知，經核自無不合，
    亦與證據、經驗及論理原則不相違背。上訴人即臺灣臺北地
    方法院檢察署檢察官無視於原審判決所記載得心證之理由，
    僅以被告應徵工作卻不知該公司名稱、地址、工作內容及交
    付金融卡及密碼之對象姓名、年籍、聯絡方式，而交付金融
    卡及密碼亦無從擔保被告是否繳回收受之現金，是被告所辯
    ，顯有違常情，且被告未於第一時間掛失、止付、報案，在
    被害人受騙匯款且款項遭詐騙集團提領後，始以電話掛失，
    被告應係提供金融卡密碼予詐騙集團使用，於詐騙集團使用
    後，為卸責始為掛失，被告應自始即具幫助詐欺之犯意云云
    ，均屬公訴人臆測之詞，毫未依憑卷證資料，明確指出原審
    法院所為證據證明力之判斷如何違背經驗、論理法則，或提
    出新事證，指摘或表明原審法院有何採證認事、用法或量刑
    等足以影響判決本旨之不當或違法。是其提出上訴書所敘述
    之理由，顯與刑事訴訟法第361條第2項規定上訴書狀所應具
    備之「具體理由」未合，其上訴即屬違背法律上之程式，爰
    不經言詞辯論，逕予駁回。
據上論斷，應依刑事訴訟法第367條前段、第372條，判決如主文
。
中    華    民    國    98    年    3     月    2     日
                  刑事第二庭審判長法  官  洪光燦
                                  法  官  林恆吉
                                  法  官  宋明蒼
以上正本證明與原本無異。
不得上訴。
                                  書記官  駱麗君
中    華    民    國    98    年    3     月    2     日


司法院資訊處製作；財團法人民間司法改革基金會備份。
